【裁判字號】    92,簡上,52
【裁判日期】    920910
【裁判案由】    給付貨款
【裁判全文】
臺灣屏東地方法院民事判決              九十二年度簡上字第五二號
    上  訴  人  南雄輪胎股份有限公司
    法定代理人  丙○○
    訴訟代理人  黃榮作律師
    被上訴人    乙○○      住.
                甲○○      住.
    右二人共同
    訴訟代理人  孔福平律師
右當事人間請求給付貨款事件，上訴人對於中華民國九十二年三月十九日本院屏東簡
易庭九十一年度屏簡字第四八八號第一審判決提起上訴，本院判決如左：
    主      文
上訴駁回。
第二審訴訟費用由上訴人負擔。
    事      實
甲、上訴人方面：
一、聲明：求為判決：(一)原判決廢棄。(二)被上訴人應連帶給付上訴人新台幣（下同）
    三十四萬六千六百一十九元，及自民國九十一年十一月十六日起至清償日止，按
    週年利率百分之五計算之利息。(三)駁回被上訴人在第一審之反訴。
二、陳述：除與原審判決所載相同者，茲予引用外，補稱：
（一）被上訴人乙○○佯稱訴外人百陽汽車有限公司（下稱百陽公司）欲購買輪胎，
      致上訴人陷於錯誤而交付輪胎，然被上訴人乙○○卻將之出售予敬興公司，並
      以跳開發票矇蔽前開事實，致敬興公司積欠貨款債務三十六萬八千八百七十三
      元，經上訴人以被上訴人乙○○應領年終獎金二萬二千二百五十四元扣抵後，
      上訴人尚損失三十四萬六千六百一十九元。而被上訴人乙○○將輪胎出售予非
      上訴人所同意之人，致上訴人失去輪胎而無貨款之收入，顯然侵害上訴人之輪
      胎所有權，被上訴人乙○○為此應負侵權行為損害賠償責任。而被上訴人甲○
      ○曾書立保證書，表示願就被上訴人乙○○任職上訴人公司期間所造成上訴人
      之損害，負連帶保證責任，是其依據保證契約應與被上訴人乙○○就敬興公司
      之貨款債務負連帶賠償責任。又被上訴人既應連帶賠償敬興公司之貨款債務，
      則被上訴人乙○○於原審提起反訴請求上訴人給付年終獎金二萬二千二百五十
      四元，即無理由，應予駁回。
（二）被上訴人乙○○明知跳開發票乃違反上訴人之規定，卻故意違犯，致上訴人對
      敬興公司之貨款債權三十四萬六千六百一十九元迄未受償，如被上訴人乙○○
      未跳開發票，自無本件各次交易之發生，何能謂間無因果關係，而被上訴人乙
      ○○就勞務之給付未盡善良管理人之注意義務，且給付勞務之方法有瑕疵及給
      付欠缺注意義務，致上訴人受有損害，被上訴人乙○○應依債務不履行之法律
      關係負賠償責任，或違反委任關係而應依民法第五百四十四條第一項規定負損
      害賠償責任。又本件只有一個糾紛事實，即請求基礎事實同一，上訴人於原審
      主張侵權行為及保證關係，爰依民事訴訟法第四百四十六條第一項規定請求追
      加前開債務不履行之損害賠償請求權，請鈞院擇一判決。
（三）跳開發票係指買方要求賣方開立買受人為第三人之統一發票，此乃違反商業會
      計法，上訴人曾因業務員跳開發票遭受國稅局重罰，且跳開發票易造成銷售對
      象無法掌握而形成呆帳，是上訴人絕對禁止跳開發票。而本件八十九年九月至
      十一月應收貨款迄未完成收款程序，自無貨款票據解繳明細表，且出貨單所載
      客戶名稱為百陽公司，上訴人並不知被上訴人乙○○有跳開發票之情事，且因
      每月月底業務員繳回票據甚多，上訴人僅就金額較大者向銀行進行票據徵信，
      而依輪胎界之市場交易習慣，客戶用以支付貨款之票據多為個人票，上訴人之
      會計人員無從了解客戶狀況，且負責會計業務之證人杜愛珠亦證稱不知被上訴
      人乙○○跳開發票。綜上以觀，足見被上訴人乙○○雖繳交訴外人敬興公司或
      其負責人陳敬二之個人支票，上訴人收受時並未察覺，更不可能同意跳開發票
      。退萬步言，縱然上訴人之內部主管知而不加禁止，其監督不週而造成上訴人
      之損失，應係有無共同侵權行為之問題，亦無解於被上訴人乙○○應對上訴人
      負侵權行為責任。
（四）按公司呆帳不可能由業務員負責清償，而證人楊伯祥明確指證被上訴人乙○○
      表示願負責給付本件貨款，及被上訴人乙○○所書立「針對台南敬興不良帳務
      處理方式．．．」等語，即表示被上訴人乙○○明知違反上訴人之規定且未經
      上訴人之同意以跳開發票方式出售輪胎而造成呆帳，遂願意負擔一半之損失，
      然此已為上訴人所拒絕。而證人劉秦祥於原審結證稱：乙○○所負責業務部分
      ，出貨單並無敬興公司，後來乙○○表示係以百陽公司名義出貨給敬興，跳開
      發票以前在上訴人公司很普遍，但在伊任內只要知道就會去阻止，如果業務員
      不按規定就要負責給付貨款等語。足見上訴人禁止跳開發票，亦不可能同意跳
      開發票。
三、證據：除援用原審證據方法外，補提南港輪胎股份有限公司函文影本二件、貨款
    票據解繳明細總表影本一件，及高雄市稅捐稽徵處處分書、營利稅罰鍰復查決定
    書、違章案件罰鍰繳款書等影本各一件為證，並聲請訊問證人楊伯祥、謝榮鐘、
    杜愛珠。
乙、被上訴人方面：
一、聲明：如主文所示。
二、陳述：除與原審判決所載相同者，茲予引用外，補稱：
（一）被上訴人乙○○任職上訴人公司前後，上訴人均有跳開發票之行為。而敬興公
      司向上訴人購買輪胎，上訴人以百陽公司為買受人開立統一發票，乃上訴人行
      之有年之交易模式。且被上訴人乙○○確實將貨物出售予敬興公司，上訴人對
      敬興公司具有貨款債權，而本件貨款乃敬興公司於八十九年十月間退票以前所
      出售。
（二）被上訴人乙○○任職上訴人公司擔任業務員，經上訴人授權招攬業務而與敬興
      公司進行交易，並以百陽公司為買受人開立統一發票，乃為上訴人所明知，因
      此等情形違反商業會計法，上訴人為免遭國稅局重罰，乃推諉不知情，而呆帳
      乃上訴人之貨款債權未受清償，上訴人主張侵權行為，實顯無據。又上訴人無
      正當理由而扣留被上訴人乙○○之年終獎金二萬二千二百五十四元，被上訴人
      乙○○於原審提起反訴請求被上訴人給付之，自屬有據。
（三）請上訴人公司提出本件貨款之全部支票及繳款紀錄簿影本，及八十九年九月一
      日以前記載客戶名稱百陽公司之出貨單、貨款繳款紀錄及支票，並請上訴人公
      司偕同其會計、法務及經理到庭，用以證明迄至被上訴人乙○○離職後，上訴
      人仍有跳開發票行為，且上訴人明知本件貨款之訂貨人為敬興公司。
三、證據：除援用原審證據方法外，補提台灣高雄地方法院九十二年度訴字第二九一
    號民事判決影本一件。
    理      由
一、上訴人提起本訴主張：被上訴人乙○○原任職上訴人公司負責銷售及收款，於八
    十九年間佯稱百陽公司欲購買輪胎而向上訴人詐取輪胎，以之出售予敬興公司並
    跳開發票，敬興公司積欠貨款迄未清償。而被上訴人乙○○明知跳開發票係違反
    上訴人之規定，卻故意違犯，敬興公司所積欠貨款除已經給付七千八百二十六元
    外，其餘三十六萬八千八百七十三元，以被告乙○○八十九年度應領年終獎金二
    萬二千二百五十四元扣抵後，尚有三十四萬六千六百一十九元迄未清償，被上訴
    人乙○○應依民法第一百八十四條第一項規定負賠償責任，且被上訴人甲○○為
    被上訴人乙○○之連帶保證人，依法應負連帶清償責任，爰依前開規定訴請被上
    訴人連帶給付三十四萬六千六百一十九元及自支付命令送達翌日即九十一年十一
    月十六日起至清償日止，按週年利率百分之五計算之利息，並願供擔保請准宣告
    假執行等語。而被上訴人則以：被上訴人乙○○任職上訴人公司擔任業務員，經
    上訴人授權招攬業務而與敬興公司進行交易，並以百陽公司為買受人開立統一發
    票之情形，乃為上訴人所明知，且被上訴人乙○○確實將貨物出售予敬興公司，
    上訴人對敬興公司具有貨款債權，而上訴人之貨款債權未受清償，上訴人主張侵
    權行為，實顯無據等語，資為抗辯。
二、被上訴人乙○○提起反訴主張：上訴人扣留應發給被上訴人乙○○八十九年度應
    領年終獎金二萬二千二百五十四元，為無法律上原因而受利益，爰依不當得利之
    法律關係，訴請上訴人如數給付，及自九十年一月一日起至清償日止，按週年利
    率百分之五計算之利息等語。而上訴人則以：被上訴人乙○○因詐取上訴人所有
    輪胎私自出售他人，已構成侵權行為，上訴人以其年終獎金抵償債務，並無不當
    得利可言等語，資為抗辯。
三、按訴狀送達後，原告不得將原訴變更或追加他訴，但請求之基礎事實同一者，不
    在此限，民事訴訟法第二百五十五條第一項但書第二款定有明文，此於第二審程
    序亦準用之，民事訴訟法第四百四十六條第一項但書定有明文。經查，上訴人於
    原審提起本訴主張：被上訴人乙○○於八十九年間佯稱百陽公司欲購買輪胎而向
    上訴人詐取輪胎，以之出售予敬興公司並跳開發票，而被上訴人乙○○明知跳開
    發票係違反上訴人之規定，卻故意違犯，是敬興公司所積欠貨款，被上訴人乙○
    ○應依法第一百八十四條第一項規定負賠償責任，且被上訴人甲○○為被上訴人
    萃杰之連帶保證人，依法應負連帶清償責任，爰依前開規定訴請被上訴人連帶給
    付之等語。而上訴人於本院審理時另主張：被上訴人乙○○明知跳開發票係違反
    上訴人之規定，卻故意違犯，致上訴人之貨款債權迄未受償，如被上訴人乙○○
    未跳開發票，自無本件各次交易之發生，是其就勞務之給付未盡善良管理人之注
    意義務，且給付勞務之方法有瑕疵及給付欠缺注意義務，致上訴人受有損害，爰
    追加債務不履行之損害賠償請求權等語，足認上訴人於本院審理時就被上訴人乙
    ○○跳開發票之同一基礎事實追加主張債務不履行之損害賠償請求權，於法尚無
    不合，應予准許。
四、經查，被上訴人乙○○原任職上訴人公司，負責銷售輪胎及收款，其於八十九年
    間將上訴人所有輪胎出售予敬興公司，並確實將上訴人所有輪胎交予敬興公司，
    敬興公司之貨款債務共計三十七萬六千六百九十九元，除敬興公司已經給付七千
    八百二十六元外，其餘三十六萬八千八百七十三元，經上訴人以被上訴人乙○○
    八十九年度應領年終獎金二萬二千二百五十四元扣抵後，尚有三十四萬六千六百
    一十九元迄未清償。而被上訴人甲○○曾書立保證書，表示願就被上訴人乙○○
    任職上訴人公司期間所造成上訴人之損害，負連帶保證責任等情，為兩造所同陳
    ，並有上訴人於原審所提出貨單及保證書在卷可稽，自堪信為真實。
五、上訴人主張：被上訴人乙○○佯稱百陽公司欲購買輪胎，致上訴人陷於錯誤而交
    付輪胎，被上訴人乙○○卻以之出售予敬興公司，並以跳開發票矇蔽前開事實，
    而敬興公司之貨款債務迄未清償，是被上訴人乙○○將輪胎出售予非上訴人所同
    意之人，致上訴人失去輪胎並無貨款收入，顯已侵害上訴人之輪胎所有權，爰依
    民法第一百八十四條第一項規定訴請被上訴人連帶賠償敬興公司所積欠貨款等語
    ，已為被上訴人所否認，並以前詞置辯，經查：
（一）證人即上訴人公司之前任經理楊伯祥於本院審理時結證稱：業務員招攬業務後
      填寫訂貨單，並由業務助理填寫發貨單，再依發貨單向倉管領貨，而交易及交
      貨與否由業務員決定，業務課長乃於事後審核訂單，基本上當天訂貨即當天交
      貨，業務助理再將一整天發貨及交貨數量交給業務課長審核等語（見本院卷第
      五十六頁）。
（二）證人即上訴人公司之前任經理謝榮鐘於本院審理時結證稱：業務員招攬生意後
      要填寫訂貨單，業務員就把訂貨單交給倉管小姐，倉管小姐根據業務員所填寫
      訂貨單把訂貨資料輸入電腦並製作貨單，倉庫主管係依據該電腦資料出貨，公
      司授權業務員自行決定交易及出貨與否等語（見本院卷第六十八頁）。
（三）綜上以觀，足認上訴人授權被上訴人乙○○自行決定交易對象及交貨與否，而
      被上訴人乙○○本諸前開授權而與敬興公司進行交易，並確實將上訴人所有輪
      胎交予敬興公司，上訴人亦因此對敬興公司取得貨款債權，自無任何不法侵權
      情事，則上訴人所主張：被上訴人乙○○將輪胎出售予敬興公司，致上訴人失
      去輪胎並無貨款收入，顯已侵害上訴人之輪胎所有權云云，尚非可採，而上訴
      人主張依民法第一百八十四條第一項規定訴請被上訴人連帶賠償敬興公司所積
      欠貨款云云，為無理由，不應准許。
六、上訴人主張：被上訴人乙○○明知跳開發票係違反上訴人之規定，卻故意違犯，
    如被上訴人乙○○未跳開發票，自無本件各次交易之發生，其勞務之給付未盡善
    良管理人之注意義務，且給付勞務之方法有瑕疵及給付欠缺注意義務，被上訴人
    乙○○應負債務不履行之賠償責任等語，已為被上訴人所否認，並以前詞置辯，
    經查：
（一）證人楊伯祥於本院審理時結證稱：業務助理是依據業務員所填載訂貨單而填寫
      出貨單，於月底再彙整對帳單，而統一發票及出貨單上買受人之名稱，是依據
      業務員所填寫的訂貨單所填寫等語（見本院卷第五十六、五十七頁）。
（二）證人謝榮鐘於本院審理時結證稱：出貨單及統一發票上客戶名稱是依據業務員
      所填寫的訂貨單而填載，在伊任職上訴人公司期間應該發生過出貨給甲公司，
      但是業務員訂貨單填寫乙公司名稱，所以訂貨單及出貨單從頭到尾客戶都是寫
      乙公司的名稱等語（見本院卷第七十二頁）。
（三）證人即上訴人公司之前任副理杜愛珠於本院審理時結證稱：上訴人於八十九年
      九月收到敬興公司之退票通知。而每個月貨款是在下個月月底收回，上訴人於
      八十九年十月底發現百陽的貨款未清，業務員表示這是敬興公司的貨款未清，
      本件八十九年十一月貨款是在八十九年十月底出貨，亦即在發現這個狀況之前
      出貨，已來不及阻止等語（見本院卷第七十二頁）。
（四）綜上以觀，足認上訴人所開立統一發票上買受人名稱，係依據被上訴人乙○○
      所填寫訂貨單而填載。而上訴人授權被上訴人乙○○自行決定交易對象及交貨
      與否，被上訴人乙○○據此將輪胎出售予敬興公司等情已如前述，足認被上訴
      人乙○○本於上訴人之授權而決定本件交易並填寫訂貨單後，上訴人再依被上
      訴人乙○○所填寫訂貨單而開立統一發票，是本件交易與否顯與跳開發票無涉
      ，且之後敬興公司之財務發生問題，致上訴人之貨款債權迄未清償，亦與跳開
      發票無關，則上訴人主張：因被上訴人乙○○跳開發票，致上訴人對敬興公司
      之貨款債權迄未受償，如被上訴人乙○○未跳開發票，自無本件各次交易之發
      生云云，尚非可取。從而，上訴人主張：被上訴人乙○○跳開發票而未盡給付
      勞務之注意義務，應負債務不履行之損害賠償責任，為此訴請被上訴人連帶賠
      償敬興公司所積欠貨款云云，為無理由，不應准許。
七、反訴部分：上訴人認為被上訴人乙○○將輪胎出售予敬興公司並跳開發票，致上
    訴人對敬興公司之貨款債權迄未受償，被上訴人乙○○為此應負侵權行為及債務
    不履行之損害賠償責任，遂以被上訴人乙○○八十九年度應領年終獎金二萬二千
    二百五十四元扣抵等情已如前述，惟被上訴人乙○○本諸上訴人之授權而與敬興
    公司進行交易，並確實將上訴人所有輪胎交予敬興公司，並無任何不法侵權情事
    ，且本件交易與否尚與跳開發票無涉，之後敬興公司之財務發生問題，致上訴人
    之貨款債權迄未清償，亦與跳開發票無關，則上訴人主張前開理由而以被上訴人
    乙○○八十九年度應領年終獎金二萬二千二百五十四元扣抵敬興公司所積欠貨款
    ，為無理由，是被上訴人乙○○於原審提起反訴請求上訴人給付前開金額及自九
    十年一月一日起至清償日止，按週年利率百分之五計算之利息，核屬有據，自應
    准許。
八、從而，上訴人主張：被上訴人乙○○將輪胎出售予敬興公司並跳開發票，致上訴
    人對敬興公司之貨款債權迄未受償，應負侵權行為及債務不履行之損害賠償責任
    ，請求被上訴人連帶賠償敬興公司所積欠貨款及法定遲延利息云云，為無理由，
    不應准許。而原審就此判決上訴人敗訴，於法並無不合，上訴意旨指摘原判決不
    當，求予廢棄改判，為無理由，應予駁回。又上訴人主張前開理由而以被上訴人
    乙○○八十九年度應領年終獎金二萬二千二百五十四元扣抵敬興公司所積欠貨款
    ，為無理由，是被上訴人乙○○於原審提起反訴請求上訴人給付前開金額及自九
    十年一月一日起至清償日止，按週年利率百分之五計算之利息，核屬有據，自應
    准許。而原審就反訴部分判命上訴人如數給付，於法並無不合，上訴意旨指摘原
    判決不當，求予廢棄改判，為無理由，應予駁回。
據上論結，本件上訴為無理由，依民事訴訟法第四百三十六條之一第三項、第四百四
十九條第一項、第七十八條，判決如主文。
中      華      民      國    九十二    年      九      月      十      日
                                    臺灣屏東地方法院民事第二庭
~B審判長法官  羅心芳
~B法      官  王炳人
~B法      官  賴秀雯
右為正本係照原本作成。
本判決不得上訴。
~B法院書記官  蔡進吉
中      華      民      國    九十二    年      九      月      十      日


司法院資訊處製作；財團法人民間司法改革基金會備份。
